---
title: "Ecologia \n BIO231C_2020"
author: "Simon P. Castillo - spcastil@uc.cl"
output: 
  learnr::tutorial:
    progressive: true
    
runtime: shiny_prerendered
---
```{r setup, include=F}
checkerb <- function(label, user_code, check_code, envir_result, evaluate_result, ...) { 
  # user_code=exercise$code
 # if (user_code == check_code){
  if (eval(parse(text=stringr::str_trim(gsub(" ","", user_code)))) == eval(parse(text=stringr::str_trim(gsub(" ","",check_code))))){
    return(list(message = "Excelente! :D", correct = TRUE, location = "append"))}
  else {return(list(message = paste0("Nope, sigue intentándolo!"), correct = FALSE, location = "append"))
    }
}

library(learnr)
tutorial_options(exercise.checker = checkerb)

LogisticGrowth <- function(t, N, parameters){
  r <- parameters[1]
  K <- parameters[2]
  dN <- r*N*(1 - N/K)
  list(dN)
}

lotkaVolterra <-function(t, y, parameters) {
x <- y[1]
y <- y[2]
alpha <- parameters[1]
beta <- parameters[2]
gamma <- parameters[3]
delta <- parameters[4]
dy <- numeric(2)
dy[1] <- alpha*x - beta*x*y
dy[2] <- gamma*x*y - delta*y
list(dy)
}

```




## Módulos practicos Ecología BIO231C-2018
**>Curso**: Ecología Bio231c <br>
**>Profesor**: Pablo Marquet <br>
**>Jefe de ayudantes**: Bárbara Seamann (b.seaman.e@gmail.com) <br>

<h2 style="color:black;">Preámbulo</h2>
<h3 style="color:blue;"> Contenidos</h3>
---

**Trabajo práctico #1 Introducción a R y Principios de dinámicas poblacionales** <br>

1.1 Breve introducción a R y R-studio<br>
1.1.1 Lenguaje básico I: operaciones, objetos, vectores, y listas <br>
1.1.2 Lenguaje básico II: Loops y funciones básicas <br> 


 **Literatura de consulta**<br>
[Van der Meer y Goldberg (2013) Population Ecology: First principles](https://press.princeton.edu/titles/10164.html). <br>
[Neuhauser (2014) Calculus for biology and medicine](https://www.amazon.com/Calculus-Biology-Medicine-Life-Sciences/dp/0321644689).

Es recomendado que para el práctico tengas instalado r y rstudio, para eso puedes seguir el siguiente tutorial:

<iframe width="560" height="315" src="https://www.youtube.com/embed/RtkCAKXsVbw" frameborder="0" allow="accelerometer; autoplay; encrypted-media; gyroscope; picture-in-picture" allowfullscreen></iframe>


---


## Módulo 1.1.1: Lenguaje básico I


Como una aproximación que facilite el entendimiento de algunos principios que describen las fluctuaciones demográficas, en estas sesiones indagaremos superficialmente en una herramienta que permite el modelamiento y la simulación de datos poblacionales (entre otros variados usos) que está siendo ampliamente utilizada dada su estructura de [código abierto](https://es.wikipedia.org/wiki/C%C3%B3digo_abierto). Esta herramienta es [R](https://www.r-project.org/) y la utilizaremos a través del IDE [Rstudio](https://es.wikipedia.org/wiki/RStudio). <br>


En este módulo aprenderemos aspectos básicos y esenciales para comunicarnos con el PC a través de R/Rstudio. Algunas características generales de [R](https://www.r-project.org/) nos permiten desde realizar cálculos sencillos hasta resolver ecuaciones diferenciales ordinarias (ODE). Comenzaremos con los usos más sencillos.

**R como una calculadora<br>**

   R puede ejecutar todas las operaciones matemáticas, por ejemplo: `+`, `-`, `*`, `sqrt()`, `exp()`, `abs()`, etc. Basta que le digamos a R de una forma clara que operación queremos realizar. <br>En la siguiente casilla escribe el código necesario para calcular la suma de las raíces cuadradas de 144 y 64 <br>
```{r 1, exercise=TRUE, echo=FALSE, eval=TRUE}

```

```{r 1-hint}
La función `sqrt()` entrega la raíz cuadrada de un número.
```

```{r 1-check, echo=FALSE, eval=TRUE}
sqrt(144)+sqrt(64)
```


**R utiliza lenguaje lógico<br>**

R puede realizar tests con operadores lógicos, tales como: `<`, `>`, `==`, `!=`, etc. Tales operaciones nos permiten comparar de forma cualitativa dos o más elementos (numéricos o carácteres). Como resultado de la comparación ejecutada, obtenemos un elemento con resultados `TRUE` o `FALSE` de acuerdo a si la comparación elemento-a-elemento es verdadera o falsa, respectivamente.<br>
Por ejemplo, a continuación evalúa si 5 es igual a 3:

```{r 2, exercise=TRUE }

```

```{r 2-hint}
 `==` evalua si dos números, expresiones u objetos son iguales
```
```{r 2-code-check}

```
```{r 2-check}
5 == 3
```

**R utiliza objetos <br>**
Para generar memoria en R, y no estar creado los mismos elemntos cada vez que los necesitamos, crearemos `objetos`, los cuales son paquetes de información, que alberga la sesión de R en su memoria.
Podemos crear objetos simplemente utlizando el operador `<-` o bien `=`. Estos objetos pueden ser del tipo numérico, enteros, caracteres, complejos, etc.
```{r 3, exercise=TRUE, exercise.lines = 7}
# Creamos el objeto llamado 'a' cuyo valor es 435
a <- 435
#A partir de esto, cada vez que pongamos 'a' en el código (sin comillas)
#R entendera que nos referimos al número 435
a
a + 111
```
A continuación crea un objeto llamado `b` que sea el promedio de `a` y 300, e imprime (o llama) el valor del objeto `b`.
```{r tt, exercise=TRUE}
a <- 435
```

```{r tt-hint}
Para calcular promedios utiliza la función `mean()`
```
```{r tt-code-check}

```
```{r tt-check}
a<- 435
b<-mean(a,300)
b
```


Un tipo de objeto que utilizaremos muy a menudo en R, son los **vectores**, que son objetos unidimensionales con un número definido (pero no necesariamente fijo en el tiempo) de elementos.<br>
Para crear un **vector numérico** podemos utilizar las funciones `c()`, `seq()`, o simplemente el operador `:`.
   
``` {r 4, exercise=TRUE, exercise.lines = 7}
vector_1  <- c(1,2,3,4,5,6,7) #En este sentido c() es decirle a R que haga una colección de objetos
vector_1b <- 1:7 #El operador : resulta en un vector de números enteros entre  min:max
vector_1c <- seq(1,7,1) #La funcion seq(min=, max=, by=)

#Llamamos a los vectores generados para visualizarlos
vector_1
vector_1b
vector_1c
```

Cada elemento del vector creado, independiente del tipo de vector, tiene una posición dentro del vector, que va desde la posición 1 al tamaño del vector (esto varía entre lenguajes de programación). Para todos los casos, en R podemos saber la longitud de un vector utilizando la función `length()`. Y para conocer el elemento que está en la posición 'x' del vector utilizamos nombrevector[x]. Notar que `[]` es para indicar la posición  en una dimensión.<br> De esta forma para el vector creado anteriormente (`vector_1`):

``` {r 5, exercise=TRUE, exercise.lines = 3}
vector_1  <- c(1,2,3,4,5,6,7) #En este sentido c() es decirle a R que haga una colección de objetos
length(vector_1)
vector_1[3] # Con esto buscamos el valor que está en la posición 3 en el objeto vector_1
``` 

Una nota al margen es necesaria, por cuanto para vectores con caracteres sólo podemos crearlos utilizando las funciones `c()`,`paste()`, o `paste0()`. Por lo tanto, la función `seq(mínimo, máximo, delta)` y el operador  `mínimo : máximo`, *sólo* aplica a vectores numéricos.

``` {r 6, exercise=TRUE, exercise.lines = 8}
vector_2<-c("Tyron", "Pickle Rick", "Elfo")
vector_2
#Para extraer el valor en la posición determinada ocupamos []
vector_2[3]
#Notar que este valor extraído lo podemos asignar a un nuevo objeto
iamelfo<-vector_2[3]

```
``` {r elfo, exercise=TRUE, exercise.lines = 8}
vector_2<-c("Tyron", "Pickle Rick", "Elfo")
#Notar que este valor extraído lo podemos asignar a un nuevo objeto
iamelfo<-vector_2[3]
 #Y luego llamar a ese objeto, y por ejemplo ejecutar una operación lógica
iamelfo == vector_2[1]
iamelfo == "elfo"
```

<h3 style="color:green;">./?</h3>
a). ¿Cómo podrías combinar vectores? Importa si son de distinto tipo (e.g., numéricos con caracteres)? <br>
b). ¿Puedes realizar operaciones entre vectores de distinto tipo o sobre un vector "mixto"?<br>

Si necesitas crear un objeto con distintos vectores guardados de forma independiente puedes crear una **lista**, indexando en cada sección de esta lista, vectores distintos. Para indexar listas utilizaremos doble bracket `[[y]]` donde _y_ corresponde a la subsección. Por ejemplo, creemos una lista un poco más compleja:

```{r 7, exercise=T, exercise.lines=2}
lista_1 <- list(seq(1:15), 3:6, "van Leeuwenhoek", "von Humboldt", c("Darwin", "Wallace"))
```

<h3 style="color:green;">./?</h3>
```{r letter-a, echo=FALSE}
question("a). ¿Cuál es la longitud de la lista_1? i.e., cuántas secciones tiene??",
  answer("6"),
  answer("23"),
  answer("5", correct = TRUE),
  answer("7"),
  incorrect ="Caaaasi, pero no. :| ... Inténtalo otra vez.",
  correct= "Enhorabuena !! :D",
  allow_retry = TRUE
)
```
b). ¿Cómo crearías una expresión a partir de esta `lista_1`, que extraiga el nombre de Darwin en función de su localización? Inténtalo acá:

```{r 8, exercise=TRUE, exercise.lines=3}
lista_1 <- list(seq(1:15), 3:6, "van Leeuwenhoek", "von Humboldt", c("Darwin", "Wallace"))

```

```{r 8-hint}
Darwin es parte de una lista, pero también de un vector anidado en esa lista. Por lo que deberías indexar dos veces: `[[]]` para sección de la lista; y `[]` para posición en el vector.
```

```{r 8-code-check}

```
```{r 8-check}
lista_1 <- list(seq(1:15), 3:6, "van Leeuwenhoek", "von Humboldt", c("Darwin", "Wallace"))
lista_1[[5]][1]
```

<h3 style="color:green;">***<br>Ejercicios</h3>

**1. Operaciones matemáticas básicas**<br>
    1.1 Calcula la suma de 133 + 515 <br>
    1.2 Calcula el promedio de 578, 11, 100, 0.17<br>
    

**2. Vectores**<br>
    2.1 Crea un vector de 1 a 100 con incrementos de 0.01. Guardalo como objeto 'x'. Calcula la media, varianza y longitud de 'x'.<br>
    2.2 Crea un vector con los siguientes nombres: Hegel, Marx, Engels, Butler, Spinoza. Guárdalo como un objeto llamado 'y'.<br>
    2.3 Combina x e y en un solo objeto, ¿cuál es la longitud del nuevo objeto?<br>
    2.4 Crea un vector desde 144 a 12 con decrementos de 2. Cuál es el número en la posición 12 de este vector?<br>
    2.5 A partir del vector anterior, crea un nuevo vector con los valores en la posicion 10 y 20.<br>
    

**3. Listas**<br>
    3.1 Crea una lista con los siguientes elementos: (1) tu nombre, (2) edad, (3) tus tres peliculas favoritas, (4) último libro que leíste y (5) tu carrera.<br>
    3.2 ¿Cómo podrías obtener el nombre de la segunda película?        
    3.3 ¿Cómo podrías modificar el último libro que leíste a parte de la indexación? (sin crear un nuevo objeto)

<h3 style="color:green;">***</h3>

## Módulo 1.1.2: Lenguaje básico II
<h4 style="color:black;">For loops y funciones</h4>

    
Hasta el momento nos hemos remitido a tratar con variables estáticas (fijas, que no cambian) y además hemos utilizado funciones predefinidas en el rbase de R (conjunto de funciones predeterminadas). En esta sección realizaremos una introducción a el uso de **for loops** (cuando necesitamos automatizar un proceso ya sea en el tiempo, o bien para una lista o elementos de un vector) y a la escritura de **funciones**, ya que a veces podemos toparnos con que no existen las funciones que necesitamos y en lugar de perder horas buscando la función, quizás es más sencillo programarla uno mismo ;-). <br>

* **For loops**

Los **for loops** son instancias que nos permiten automatizar un proceso (y ahorrar mucho tiempo!!). Por ejemplo, si tenemos un vector al que a la mitad de los elementos queremos realizar cierta operación matemática, y otra operación a la mitad restante, en lugar de ir elemento por elemento basta con poner:
``` {r 9, exercise=T, exercise.lines=7}
vector_3<-seq(1,10,1)
vector_3
for (i in 1:5){
    vector_3[i]<-vector_3[i]/10
}
for (i in 6:10){
    vector_3[i]<-vector_3[i]/100
}
vector_3
```
De esta forma, como podemos ver, la estructura general de un **for loop** es:<br>
`for (`*variable *`in`* range*`){` <br>
    _do something_ <br>
`}`<br>
Donde la _variable_ creada es transitoria y **utilizada sólo dentro del loop**. en este caso esa variable puede indicar, entre otras cosas, la posición del elemento en el vector, o sólo un controlador temporal.<br>
Otra forma es creando nuevos elementos, por así decirlo, independientes. Por ejemplo, en este caso _i_ toma valores entre 1 y 100 con un incremento de 0.1. Es decir, vamos actualizando el valor del objeto _i_ con cada paso temporal. El _for loop_ lo que hace en este caso es que cada vez que genera un número, lo muestra (o imprime) utilizando para esto la función `print()`:

```{r 10, exercise=TRUE, exercise.lines=4}
for (i in seq(1,100,0.01)){
    print(i)
}
```
* **Funciones**
Hasta el momento sólo hemos utilizado funciones predefinidas en rbase, en esta breve introducción crearemos nuestras propias funciones ([learn more](http://www.dummies.com/programming/r/how-to-create-a-function-in-r/)).
Cuando definimos la función, decidimos los argumentos que van ir dentro de esta función y que serán necesarios para que esta se ejecute. Por ejemplo, escribamos una función (llamada `switch`)para cambiar los valores de un vector binario dónde reemplazaremos los 0 por 1 y vice versa:

```{r 11, exercise=T, exercise.lines=22}
#Creamos el vector binario
binario_1<-c(1,1,1,1,1,0,0,0,0,0)

#Ahora definimos una funcion que llamaremos switch
switch<-function(x){
  for (n in 1:length(x)) {
    if(x[n]==0) x[n] <- x[n] + 1 # if es un condicional, que quiere decir que si se cumple la condicion entre paréntesis se realice lo que le sigue al paréntesis
    else x[n] <- x[n] - 1 # else indica que si no se cumple las condiciones anteriores se ejecute otra cosa
  } 
    return(x) #esto actualiza el vector binario_1
}
#Notar que esta funcion tiene sólo un argumento 'x', el cual corresponde al vector binario. 
#Ademas notar que en la redacción de la funcion estamos sumando o restando 1, 
#bien podriamos dejar solamente un 1 o un 0,respectivamente.

# Antes de ejecutar la función llamaremos al vector original
binario_1

#Ahora ejecutamos la función y vemos el output
switch(binario_1)
```
